ACORDAO-COMPLETO-2468138

ACÓRDÃO 805/2021 ATA 11/2021 - PLENÁRIO

VISTOS, relatados e discutidos estes autos que tratam, nesta fase, de embargos de declaração opostos pela empresa Pelt Projetos e Construções Ltda. - ME em face do Acórdão 401/2021-TCU-Plenário;
ACORDAM os Ministros do Tribunal de Contas da União, reunidos em Sessão do Plenário, ante as razões expostas pelo Relator, em:
9.1. conhecer, com fulcro no art. 34 da Lei 8.443/1992, dos embargos de declaração opostos pela Pelt Projetos e Construções Ltda. - ME para, no mérito, rejeitá-los; e
9.2 dar ciência desta deliberação à embargante.

Embargos de declaração opostos pela empresa Pelt Projetos e Construções Ltda. - ME em face do Acórdão 401/2021-TCU-Plenário.

Comando da Brigada de Infantaria Paraquedista.

3. Recorrente: Pelt Projetos e Construções Ltda. - ME (15.583.839/0001-77).

13.1. Ministros presentes: Ana Arraes (Presidente), Walton Alencar Rodrigues, Benjamin Zymler, Augusto Nardes, Aroldo Cedraz, Raimundo Carreiro, Bruno Dantas, Vital do Rêgo (Relator) e Jorge Oliveira.
13.2. Ministros-Substitutos presentes: Marcos Bemquerer Costa, André Luís de Carvalho e Weder de Oliveira.

ACORDAO-COMPLETO-2497339

Acórdão 870/2022 - Plenário

VITAL DO RÊGO

Ministro Vital do Rêgo.

Cuida-se de embargos de declaração opostos por Pelt Projetos e Construções Ltda. - ME, em face do Acórdão 401/2021-TCU-Plenário, por meio do qual este Tribunal decidiu, verbis:
9.1. conhecer da representação, (...) , e, no mérito, considerá-la procedente;
9.2. determinar ao Comando da Brigada de Infantaria Paraquedista (...) , que adote as providências cabíveis com vistas a anular o Pregão Eletrônico SRP 30/2020, em relação aos Grupos 1, 3, 4, 5, 6 e 8 e, consequentemente, as Atas de Registro Preços 70/2020 e 71/2020, cabendo informar ao TCU, no prazo de até 15 (quinze) dias, as providências adotadas, considerando que no referido certame licitatório foram constatadas as seguintes irregularidades:
9.2.1. recusa de proposta e desclassificação de dezenove empresas no Pregão Eletrônico SRP 30/2020, (...) ;
9.2.2. rejeição sumária da intenção de recurso apresentada pela empresa representante e pelas empresas MCK Reformas e Construções Ltda. e Real Refor Serviços Comércio e Manutenção Predial Ltda. (...) ;
9.3. revogar a medida cautelar adotada após efetivada a comunicação ao TCU do cumprimento da determinação de anulação do Pregão Eletrônico SRP 30/2020, em relação aos Grupos 1, 3, 4, 5, 6 e 8 e, consequentemente, das Atas de Registro Preços 70/2020 e 71/2020;
9.4. realizar, (...) , a audiência dos responsáveis a seguir indicados (...) :
 (...) 
9.7. realizar, (...) , a oitiva das empresas (...) e Pelt Projetos e Construções Ltda. - ME (15.583.839/0001-77) para que, no prazo de até 15 (quinze) dias, caso queiram, manifestem-se a respeito dos fatos apontados na presente representação, o que poderá resultar em declaração de inidoneidade das empresas, caso venha a ser confirmado que houve direcionamento em seu favor no Pregão SRP 30/2020, cabendo alertá-las a esse respeito e quanto ao fato de que a ausência de manifestação no prazo estabelecido não impedirá o prosseguimento do processo e a apreciação da matéria pelo Tribunal;
 (...) 
9.9. encaminhar este acórdão (...) ; e às empresas (...) e Pelt Projetos e Construções Ltda. - ME (15.583.839/0001-77) ;
 (...) .
O embargante alegou, no expediente constante à peça 112, cujos excertos a seguir transcrevo, existência de omissão, contradição e obscuridade no acórdão embargado: 
 (...) 
 I - CONTRADIÇÃO 
O v. acórdão embargado julgou procedente a representação dispondo que houve recusa indevida de 19 propostas, feitas pelo Pregoeiro, consoante item 9.2.1. do acórdão:
 (...) 
Inicialmente, não podemos perder de vista o fato de que o Edital NÃO FOI IMPUGNADO, sendo o mesmo amplamente divulgado atendendo aos princípios da ampla publicidade e transparência dos atos administrativos que norteiam a validade administrativa vinculante as regras do certame.
Fato este que dispensa comentários eis que INCONTROVERSO nestes autos de representação administrativa. 
Se algum interessado em participar do certame não estivesse de acordo com alguma regra do edital caberia ao mesmo insurgir-se mediante remédio jurídico próprio de IMPUGNAÇÃO AO EDITAL, observado o prazo legal decadencial de 05 (cinco) antes da realização do certame, tal como dispõe a lei 8.666/93, aplicável de forma subsidiária no que não dispuser a legislação do Pregão Eletrônico, consoante §1º, art. 41:
 (...) 
Neste aspecto, temos que, segundo o que dispõe a lei e a jurisprudência do TCU, as regras do edital não impugnadas por qualquer pessoa vinculam o seu cumprimento a todos que nela participam, desde que, não contrariem a lei.
No caso tratado na representação, em que pese expressivo quantitativo de licitantes desclassificadas (19 empresas) , temos que as mesmas foram desclassificadas por justo motivo, qual seja o não cumprimento dos itens exigidos no edital, estando tal decisão do Pregoeiro expressamente prevista no Edital, vejam:
 (...) 
Pois bem, não é possível identificar à luz das regras do certame licitatório que o Pregoeiro descumpriu regras do edital para desclassificar dezenove empresas que participaram do certame, especialmente porque sua decisão foi fundamentada no edital, consoante itens 7.2,8.5,8.5.1 e 8.5.3 abaixo transcritos:
 (...) 
A argumentação de que deveria o Pregoeiro decidir de forma diversa a desclassificação das empresas, se demonstra fundamentalmente contraditórias ao princípio da isonomia, logo, não existe resquício legal o qual se embasa a tese das empresas foram erroneamente desclassificadas da licitação, haja vista o estrito cumprimento do ato convocatório. 
Insta destacar que apenas a empresa representante interpôs recurso administrativo, o que torna qualquer discussão acerca de "violação de direitos" das demais empresas PREJUDICADA por falta de Interesse Recursal e legitimidade e Recursal. 
Contudo, apesar de apresentar intenção de recurso a mesma NÃO APRESENTOU SUA MOTIVAÇÃO, apenas indicou o dispositivo legal que prevê a possibilidade de recurso, deixando de atender a sua CONDIÇÃO LEGAL, vejam o disposto no §3 do Art. 44 do Decreto 10.024/2019:
 (...) 
Ainda nesse sentido, cabe transcrever o disposto no Art.4, inciso XVIII do Decreto 10.520/02:
 (...) 
Sob o mesmo prisma cumpre observar o relatório do Acórdão 1148/2014-TCU-Plenário, Relator Ministro Benjamin Zymler:
 (...) 
Desta feita, temos que a decisão que inadmitiu o recurso da representante se encontra em TOTAL HARMONIA COM O TEXTO LEGAL, COM O EDITAL E COM A JURISPRUDÊNCIA DO TCU, estando o v. acórdão em contradição como se estivesse analisando um edital que não se refere ao certame impugnado.
II - ATO JURÍDICO PERFEITO - REJEIÇÃO SUMÁRIA DO RECURSO
 (...) 
Conforme já destacado no capítulo anterior, a ausência de motivação da denunciante se demonstra clara, haja vista que se limita a indicar suposta violação de texto legal de forma genérica. 
Logo, a decisão de inadmissibilidade do Recurso da denunciante se reveste de condições legais conforme observado no Art.44, § 3 do Decreto 10.024/2019. 
III - AMEAÇA DE DECLARAÇÃO DE INEDONEIDADE DA REPRESENTADA
No teor do Acórdão existe o levantamento de tese a qual indica a empresa PELT PROJETOS E CONSTRUÇÕES LTDA.-ME estivesse envolvida e um suposto esquema de fraude ao processo licitatório. 
Tal argumentação se demonstra grave e fere institutos constitucionais de devido processo legal, direito a ampla defesa e contraditório, haja vista que a empresa PELT se quer fez parte deste processo, a mesma ingressou como TERCEIRA INTERESSADA pois possui interesse no resultado apenas, ou seja, o levantamento sobre "supostas atitudes irregulares" praticadas pela empresa PELT não foram e não fazem parte deste processo e qualquer argumentação contraria se configuram atentatórias ao texto constitucional.
Não há provas ou elementos os quais poderiam colocar a empresa PELT PROJETOS E CONSTRUÇÕES LTDA.-ME em situação de CONLUIO ou ASSOCIAÇÃO a qualquer ato ilícito. Não há amparo legal para neste Processo seja discutida a idoneidade da empresa. 
Não existe qualquer amparo legal para que haja qualquer afirmação ou declaração de inidoneidade da empresa PELT PROJETOS E CONSTRUÇÕES LTDA.-ME nestes autos, sem que antes que seja instaurado o devido processo legal, como a finalidade de comprovar a relação direta da empresa com o resultado do evento. 
Como já elucidado, a PELT PROJETOS E CONSTRUÇÕES LTDA.-ME , não foi e não é parte deste processo e sim TERCEIRA INTERESSADA, e qualquer julgamento feito ou que recaia DIRETAMENTE sobre esta se demonstra INCONSTITUCIONAL por violação clara e direta aos princípios do devido processo legal, Direito a ampla defesa e contraditório. 
IV - AUSÊNCIA DE PROPOSTAS MAIS ONEROSAS 
Se o certame foi estimado com base em fonte científica, o que é incontroverso ante o debate realizado nestes autos de representação, temos que, qualquer proposta abaixo dos preços estivamos atendem ao princípio da economicidade. 
O fato de uma empresa apresentar uma proposta com preços ofertados muito inferiores aos preços orçamentados pela Administração não enseja o atendimento ao princípio da escolha da proposta mais vantajosa para a administração. 
Logo, não pode presumir como constou do acórdão impugnado, que a proposta considerada "VIL" teria condições de executar o contrato, até porque, a proposta apresentada pela PELT PROJETOS E CONSTRUÇÕES LTDA.-ME já estava no limite do admissível e a mesma vinha executando o contrato sem qualquer comprometimento quanto a exequibilidade do contrato. 
Por outro lado, não podemos inferir que a representante executaria o contrato porque além de abaixo da estimativa orçamentada com base em fonte científica, ainda apresentou preços bem inferiores e com margens significativas de preços baixos que induzem a conclusão lógica com base no PRINCÍPIO DA EFICIÊNCIA e no DEVER DE CAUTELA, em, nessas hipóteses, ser exigido a demonstração de sua exequibilidade com a realização de diligências, onde, SOMENTE após a realização desses atos, pode a administração presumir que os mesmos são exequíveis.
Logo incorre em flagrante contradição o v. acórdão nesse aspecto e deve enfrentar essa matéria sob pena de violar o amplo direito de defesa da parte interessada embargante, e ainda, estabelecer uma presunção ao qual a lei não lhe confere fazendo com que toda a Administração Pública passe a ter como referência entendimento que representa RELEVANTE RISCO PARA A EXEQUIBILIDADE CONTRATUAL. 
V - AUSÊNCIA DE CONFIRMAÇÃO DE SUSTENTAÇÃO DO PATRONO DA PELT 
Tal como constou o deferimento para sustentação em favor da parte interessada PELT PROJETOS E CONSTRUÇÕES LTDA.-ME, deixou de constar o nome do advogado que participou do julgamento da representação, e ainda, que fez uso do direito constitucional de defender oralmente sua tese de defesa, qual seja, o advogado HANS SPRINGER DA SILVA FILHO - OAB/RJ 232.215, motivo pelo qual, tal omissão deve ser saneada, inclusive para que seja prestado ao seu assistido todas as informações e prestação de contas de sua contratação para lhe assistir nesta representação. 
VI - CONCLUSÃO 
Isto posto, diante das questões de direito e de fato apresentadas nos capítulos anteriores, e ainda, considerando o interesse da PELT PROJETOS E CONSTRUÇÕES LTDA.-ME no resultado final desta representação porque as consequências da mesma lhe alcançam, e ainda, considerando a sua legitimidade, tempestividade e cabimento, temos que os EMBARGOS DE DECLARAÇÃO devem ser CONHECIDOS, para que, no MÉRITO SEJAM PROVIDOS para sanear as contradições e obscuridades suscitadas acima, assegurando a parte o amplo direito de defesa e do contraditório em submissão ao que dispõe o inciso LV, art. 5º da CF/88. 
É o relatório.

Hans Springer da Silva (OAB/RJ 107.620), Hérica Cristina Costa Gomes Springer (OAB/RJ 160.637) e Hans Springer da Silva Filho (OAB/RJ 232.215).

Não atuou.

EMBARGOS DE DECLARAÇÃO EM REPRESENTAÇÃO. ALEGAÇÕES DE OMISSÃO, CONTRADIÇÃO E OBSCURIDADE. CONHECIMENTO. INEXISTÊNCIA DOS VÍCIOS APONTADOS. TENTATIVA DE REDISCUTIR O MÉRITO. REJEIÇÃO.

REPRESENTAÇÃO (REPR)

não atuou.

Os embargos de declaração opostos pela empresa Pelt Projetos e Construções Ltda. - ME (peça 112) em face do Acórdão 401/2021-TCU-Plenário devem ser conhecidos, uma vez preenchidos os requisitos de admissibilidade previstos no art. 34, § 1º, da Lei 8.443/1992, e invocados os vícios de omissão, contradição e obscuridade, pressupostos específico para a espécie.
O Acórdão 401/2021-TCU-Plenário deliberou acerca de representação sobre possíveis irregularidades ocorridas no Pregão Eletrônico para Registro de Preço 30/2020, conduzido pelo Comando da Brigada de Infantaria Paraquedista para a contratação de serviços comuns de engenharia. O TCU, mediante o referido aresto, assim decidiu:
9.1. conhecer da representação, (...) , e, no mérito, considerá-la procedente;
9.2. determinar ao Comando da Brigada de Infantaria Paraquedista (...) , que adote as providências cabíveis com vistas a anular o Pregão Eletrônico SRP 30/2020, em relação aos Grupos 1, 3, 4, 5, 6 e 8 e, consequentemente, as Atas de Registro Preços 70/2020 e 71/2020, cabendo informar ao TCU, no prazo de até 15 (quinze) dias, as providências adotadas, considerando que no referido certame licitatório foram constatadas as seguintes irregularidades:
9.2.1. recusa de proposta e desclassificação de dezenove empresas no Pregão Eletrônico SRP 30/2020, (...) ;
9.2.2. rejeição sumária da intenção de recurso apresentada pela empresa representante e pelas empresas MCK Reformas e Construções Ltda. e Real Refor Serviços Comércio e Manutenção Predial Ltda. (...) ;
9.3. revogar a medida cautelar adotada após efetivada a comunicação ao TCU (...) ;
9.4. realizar, (...) , a audiência dos responsáveis a seguir indicados (...) :
 (...) 
9.7. realizar, com fundamento no art. 250, inciso V, do Regimento Interno do TCU (...) , a oitiva das empresas (...) e Pelt Projetos e Construções Ltda. - ME (15.583.839/0001-77) para que, no prazo de até 15 (quinze) dias, caso queiram, manifestem-se a respeito dos fatos apontados na presente representação, o que poderá resultar em declaração de inidoneidade das empresas, caso venha a ser confirmado que houve direcionamento em seu favor no Pregão SRP 30/2020, cabendo alertá-las a esse respeito e quanto ao fato de que a ausência de manifestação no prazo estabelecido não impedirá o prosseguimento do processo e a apreciação da matéria pelo Tribunal;
 (...) 
9.9. encaminhar este acórdão (...) ; e às empresas (...) e Pelt Projetos e Construções Ltda. - ME (15.583.839/0001-77) ;
Nesta oportunidade, alega a embargante existirem os vícios de omissão, contradição e obscuridade no acórdão vergastado, haja vista os seguintes aspectos, em síntese (peça 112) :
i) Contradição: (...) , em que pese expressivo quantitativo de licitantes desclassificadas (19 empresas) , temos que as mesmas foram desclassificadas por justo motivo, qual seja o não cumprimento dos itens exigidos no edital, estando tal decisão do Pregoeiro expressamente prevista no Edital. (...) Contudo, apesar de apresentar intenção de recurso a mesma [representante] não apresentou sua motivação, apenas indicou o dispositivo legal que prevê a possibilidade de recurso, deixando de atender a sua condição legal. Desta feita, temos que a decisão que inadmitiu o recurso da representante se encontra em total harmonia com o texto legal, com o edital e com a jurisprudência do TCU, estando o v. acórdão em contradição como se estivesse analisando um edital que não se refere ao certame impugnado (peça 112, p. 1-6) ;
ii) (...) Não existe qualquer amparo legal para que haja qualquer afirmação ou declaração de inidoneidade da empresa Pelt Projetos e Construções Ltda. - ME nestes autos, sem que antes que seja instaurado o devido processo legal, como a finalidade de comprovar a relação direta da empresa com o resultado do evento. Como já elucidado, a Pelt Projetos e Construções Ltda. - ME não foi e não é parte deste processo e sim terceira interessada, e qualquer julgamento feito ou que recaia diretamente sobre esta se demonstra inconstitucional por violação clara e direta aos princípios do devido processo legal, direito à ampla defesa e ao contraditório (peça 112, p. 6-7) ;
iii) Contradição: (...) não podemos inferir que a representante executaria o contrato devendo ser exigido a demonstração de sua exequibilidade com a realização de diligências, onde, somente após a realização desses atos, pode a administração presumir que os mesmos são exequíveis (peça 112, p. 7-8) ; e
iv) Omissão: Tal como constou o deferimento para sustentação em favor da parte interessada Pelt Projetos e Construções Ltda. - ME, deixou de constar o nome do advogado que participou do julgamento da representação, e ainda, que fez uso do direito constitucional de defender oralmente sua tese de defesa, qual seja, o advogado Hans Springer da Silva Filho - OAB/RJ 232.215, motivo pelo qual, tal omissão deve ser saneada, inclusive para que seja prestado ao seu assistido todas as informações e prestação de contas de sua contratação para lhe assistir nesta representação (peça 112, p. 8) . 
Ao final, a empresa requer que os embargos de declaração sejam conhecidos e, no mérito, providos para sanear as contradições e obscuridades suscitadas, assegurando à parte o amplo direito de defesa e do contraditório (peça 8) .
Passo a decidir.
No mérito, não assiste razão à embargante.
Quanto à desclassificação da representante, as justificativas apresentadas pelo Comando da Brigada de Infantaria Paraquedista, em resposta à oitiva realizada, acerca dos motivos da desclassificação, foram analisadas e afastadas, conforme os termos registrados nos itens 20 a 51 do voto condutor do Acórdão 401/2021-TCU-Plenário, dos quais destaco os itens 48 e 51 (peça 98, p. 8) , verbis:
48. A Selog verificou também que, na Ata inicial do certame (peça 89) , o pregoeiro desclassificou dezenove empresas, listadas no item 53 do relatório precedente a este voto, que haviam ofertado os melhores lances por não terem registrado no sistema e anexado à documentação "o detalhamento da composição dos preços que o fez chegar ao valor ofertado". Ou seja, o pregoeiro desclassificou a proposta inicial de dezenove empresas depois de encerrada a fase de lances, adotando o mesmo motivo da desclassificação da representante.
 (...) 
51. Em vista dos fatos apurados, acompanho o entendimento da Selog no sentido de que a desclassificação de incluída a representante, motivada, no entendimento do pregoeiro, pelo "não cumprimento do disposto nos itens 8.2.2, 8.2.3 e seus seguintes subitens do Edital", não está em consonância com o disposto nos artigo 2º, caput e § 2º, artigo 6º, art. 26, caput e § 9º, art. 28, art. 29, parágrafo único, art. 30, art. 38, caput e § 2º, e art. 39 do Decreto 10.024/2019 e com as disposições contidas nos itens 6.1, 6.1.1, 6.1.2, 6.3, 7, 7.1, 7.2, 7.5, 7.5.1, 7.16, 8, 8.1, 8.2, 8.2.1, 8.2.2, 8.2.3, 8.2.3.1 a 8.2.3.4, 10, 10.1, 10.1.1 a 10.1.3, 10.2, 10.2.1, 10.3, 10.3.1, 10.4, 10.5 e 10.6  do Edital do Pregão Eletrônico SRP 30/2020. 
Em relação à rejeição sumária da intenção de apresentação de recurso da representante, as justificativas apresentadas pelo Comando da Brigada de Infantaria Paraquedista, em resposta à oitiva realizada, acerca dos motivos da rejeição, foram analisadas e afastadas, conforme os termos registrados nos itens 56 a 65 do voto condutor do Acórdão 401/2021-TCU-Plenário, dos quais destaco os itens 63 e 64 (peça 98, p. 11) , verbis:
63. Diante do registro de intenção de recurso, como o próprio nome sugere, deveria o pregoeiro acatá-lo e aguardar o decurso do prazo de três dias para recebimento das razões recursais, para, então, apreciar o mérito do apelo da representante e das empresas MCK e Real Refor.
64. Portanto, acolho as conclusões da Selog de que a rejeição sumária da intenção de recurso apresentada pela empresa representante e pelas empresas MCK Reformas e Construções Ltda. e Real Refor Serviços Comércio e Manutenção Predial Ltda. encontra-se em desacordo com a jurisprudência do TCU, e infringiu o disposto no art. 44, § 3º, do Decreto 10.024/2019, e no art. 4º, inciso XVIII, da Lei 10.520/2002, ferindo os princípios do contraditório e da ampla defesa, previstos no art. 2º da Lei 9.784/1999 e no art. 5º, inciso LV, da Constituição Federal.
Ademais, a empresa Pelt Projetos e Construções Ltda. - ME (Pelt) também apresentou manifestação, em resposta à oitiva realizada. Com base na análise efetuada, nos termos do relatório e do voto que subsidiaram o Acórdão 401/2021-TCU-Plenário, concluí que a manifestação ofertada pela Pelt não ofereceu novos elementos que pudessem alterar o mérito, verbis:
71. Por fim, registro, quanto às oitivas das empresas Pelt Projetos e Construções Ltda. - ME e GHS Artex Construções Serviços e Reformas Eirel, que subscrevo o entendimento da unidade especializada no sentido de que os elementos acostados não alteram as conclusões pela ocorrência de irregularidades insanáveis no certame em comento e pela consequente necessidade de se determinar a sua anulação. Por considerar adequadas e suficientes as análises procedidas pela Selog, deixo de tecer comentários adicionais quanto às manifestações das empresas. (peça 98, p. 11) 
A embargante busca rediscutir, em sede de embargos, o mérito da matéria quanto aos motivos de levaram o pregoeiro do Pregão Eletrônico para Registro de Preço 30/2020 a desclassificar a representante e outras dezoito empresas (dezenove no total) e a proceder à rejeição sumária da intenção de apresentação de recurso da representante. Portanto, entendo que não existe o vício de contradição alegado pela embargante.
O TCU, por meio do acórdão embargado, não ameaçou a empresa Pelt Projetos e Construções Ltda. - ME de declará-la inidônea, conforme assevera a embargante.
Este Tribunal, por outro lado, fixou o prazo de quinze dias para que a empresa Pelt, querendo, apresentasse manifestação sobre os fatos apurados nesta representação, alertando-a de possível consequência quanto ao resultado que poderia advir da continuidade da apuração dos fatos abordados nestes autos, conforme constou do item 9.7 do Acórdão 401/2021-TCU-Plenário (peça 97) .
Ou seja, novamente o TCU ofereceu a oportunidade para que a embargante se manifestasse nos autos. Sobre esse ponto, a jurisprudência deste Tribunal indica que o terceiro instado pelo TCU a se manifestar sobre fatos que possam resultar em decisão no sentido de desconstituir ato ou processo administrativo ou alterar contrato em seu desfavor (art. 250, inciso V, do Regimento Interno do TCU) automaticamente adquire a condição de parte interessada no processo, a exemplo do Acórdão 1893/2017-TCU-Plenário (relator Ministro Bruno Dantas) .
Concluo que não há vício a ser sanado quanto aos termos do item 9.7 do acórdão embargado.
Em relação às propostas apresentadas pela representante e pela empresa Pelt, a embargante busca rediscutir o mérito da matéria no sentido de que o TCU examine a exequibilidade dessas propostas. Frisei, quando da análise de mérito da matéria, que caberia ao pregoeiro, quando da abertura da sessão pública na internet, analisar as propostas iniciais apresentadas e, após o encerramento da fase de lances, analisar a proposta vencedora, inclusive o aspecto de inexequibilidade. Não foi esse aspecto que motivou a desclassificação da representante, conforme registrei nos itens 28 a 30 do voto condutor do acórdão embargado (peça 98, p. 5) , verbis:
28. Ressalto, também, que compete ao pregoeiro, quando da abertura da sessão pública na internet, verificar as propostas apresentadas, podendo desclassificar, nos termos do art. 28, caput e parágrafo único, do Decreto 10.024/2019, aquelas que não estejam em conformidade com os requisitos estabelecidos no edital. Esse dispositivo está reproduzido nos itens 7.1 e 7.2 do edital do PE 30/2020, os quais definem que a "verificação da conformidade das propostas" (entenda-se as propostas iniciais) somente admitiria a desclassificação antes da fase de lances quando a desconformidade com os requisitos do edital for manifesta ou quando constatados preços simbólicos, irrisórios, de valor zero ou que, diante das circunstâncias e das características do objeto, ostentem uma presunção absoluta de inexequibilidade.
29. Essa sequência dos dispositivos é importante, haja vista que somente as propostas classificadas poderiam participar da fase de lances (item 7.3 do edital, peça 3, p. 8) .
30. Portanto, não caberia desclassificar a proposta inicialmente registrada pela representante após ter sido iniciada a etapa competitiva, em que os licitantes encaminham seus lances. Conforme salientou a Selog, se a representante participou da fase de lances, isso ocorreu porque a proposta de preços por ela registrada no sistema não foi previamente desclassificada pelo pregoeiro. Assim, acolho o entendimento da unidade especializada no sentido de que não merece prosperar a interpretação adotada pelo pregoeiro com base no item 5.1 e nas regras do tópico 6 (preenchimento da proposta inicial) do edital do certame (peça 31, p. 1) .
Portanto, considero que não existe o vício de contradição alegado pela embargante.
Igualmente, não se sustenta o vício de omissão alegado pela embargante quanto à ausência do nome do Sr. Hans Springer da Silva Filho (OAB/RJ 232.215) , que procedeu à defesa oral da empresa Pelt durante o julgamento destes autos, de acordo com o estabelecimento e substabelecimento de poderes outorgados pela empresa Pelt. Vejamos.
A empresa Pelt outorgou, com possibilidade de substabelecimento, poderes à Sra. Hérica Cristina Costa Gomes Springer (OAB/RJ 160.637) e ao Sr. Hans Springer da Silva (OAB/RJ 107.620) , especialmente para representar o outorgante em processo administrativo de representação que tramita perante o TCU sob o número TC Processo 031.527/2020-5, conforme procuração de peça 85. O substabelecimento dos poderes outorgados ocorreu nos termos da peça 84 ao Sr. Hans Springer da Silva Filho (OAB/RJ 232.215) .
O pedido de sustentação oral foi deferido à Sra. Hérica Cristina Costa Gomes Springer (OAB/RJ 160.637) e ao Sr. Hans Springer da Silva Filho (OAB/RJ 232.215) , consoante despacho de peça 95.
Por sua vez, o acórdão embargado registrou expressamente, verbis: 8.1. Hans Springer da Silva (OAB/RJ 107.620) e outros. (destaquei) 
Dessa forma, não havendo qualquer vício a ser sanado, impõe-se a rejeição dos embargos ora em apreciação.
Diante do exposto, VOTO para que seja adotada a minuta de acórdão que ora trago ao exame deste colegiado.
TCU, Sala das Sessões Ministro Luciano Brandão Alves de Souza, em 7 de abril de 2021.
Ministro VITAL DO RÊGO 
Relator